最高法院刑事判決　　　　　　　　　　　　　　　　八十八年度台上字第一八七號
　　上訴人　甲○○
　　被　告　駱精一
右上訴人因自訴被告偽造文書等罪案件，不服台灣高等法院中華民國八十六年四月十
八日第二審判決（八十六年度上訴字第一○七○號，自訴案號：台灣基隆地方法院八
十五年度自字第二二號），提起上訴，本院判決如左：
    主  文
上訴駁回。
    理  由
本件分二部分說明之：
一關於行使刑法第二百十三條之文書部分：
按刑事訴訟法第三百七十七條規定，上訴於第三審法院，非以判決違背法令為理由不
得為之。是提起第三審上訴，應以原判決違背法令為理由，係屬法定要件。如果上訴
理由並未依據卷內訴訟資料，具體指摘原判決不適用何種法則或如何適用不當，或所
指摘原判決違法情事，顯與法律規定得為第三審上訴理由之違法情形，不相符合時，
均應認其上訴為違背法律上之程式，予以駁回。本件上訴人甲○○上訴意旨略稱：被
告駱精一製作之公文登載係鐵欄杆，確定判決（台灣高等法院八十四年度上易字第三
八七六號毀損案件）認定民國八十四年三月五日上訴人係毀損不銹鋼欄杆；且被告與
證人李火炎於警訊時均稱是鐵欄杆，嗣於審理時又均改稱係不銹鋼欄杆；李火炎說看
到上訴人持鐵鎚將鐵欄杆撬起放在路旁，被告供稱是鐵欄杆固定於地上之螺絲被破壞
，八十五年八月六日被告提出之上訴補充理由狀，自承八十四年三月五日即時前往現
場查察欄杆確已被毀損及被移置一旁，可見被告之公文登載鐵欄杆遭里民甲○○即上
訴人破壞取走，係明知不實之事項登載在公文書上，原判決未詳加調查，遽予維持第
一審判決所為無罪之諭知，即有違誤云云。經查：上訴人提起自訴，其自訴意旨略以
：被告明知上訴人未取走欄杆，竟於該里辦公處製作之八十四年三月六日基仁字第○
○一○號公文書上，登載上訴人破壞並將欄杆取走之不實內容，陳報基隆市仁愛區公
所；而欄杆不是林泉里所有，亦非由照明寺賠償，上訴人並未在該處停放車輛，上訴
人有犯行使公務員登載不實文書之罪行。惟訊據被告辯稱：伊是根據環保局之人員報
告之後，才去看的，是在鄰長陳祿成家門口，不是在欄杆裝的現場，因為整支敲壞掉
，鎖頭已經壞了，是李火炎說甲○○敲壞之後，丟到旁邊，李火炎把它撿起來，交到
鄰長那邊，事實上甲○○將毀損之欄杆拿去移放他處，伊呈報區公所與相實相符，並
無虛偽不實云云（參照一審卷第一二四頁正面、第一六六頁背面）。證人李火炎證稱
：因以前欄杆曾經遺失，里長懷疑伊等清潔隊取走，曾問伊欄杆的事，伊看到有人在
鋸欄杆，欄杆斷裂，伊問該人為何敲打欄杆，那人說他要人家停車，不要讓人家倒垃
圾，鄰長有過來看，伊把欄杆放在鄰長處，去告訴里長，說有人敲，不是清潔隊員敲
的。復於台灣基隆地方法院八十四年度易字第五六五號甲○○毀損案件之檢察官偵查
中，結證：「在等垃圾車時，看到有一個人拿鎚子敲斷欄杆，並將欄杆拿起來，把它
放到旁邊」（見該偵查卷第七頁），又證人即照善寺之林義妹證稱：八十四年要修繕
，因水泥車要靠近，所以取下鐵欄杆，被小偷取走，里幹事告訴伊欄杆不見了，伊乃
做不銹鋼欄杆還給公家。證人即基隆市仁愛區花崗里及林泉里里幹事辜文棋證稱：鐵
欄杆經公款支出，有呈報市政府及區公所，當時成本不止新台幣五千元，是同事的舅
舅來幫忙做，照善寺有賠償不銹鋼欄杆。原判決綜合調查所得證據，認被告係接獲李
火炎之報告，指上訴人破壞欄杆，擅自將其移開放到旁邊，乃基於里長之職責陳報上
級，上訴人有將欄杆移開放置他處，縱或載明「取走」二字，尚難謂有何登載不實於
公文書可言，況上訴人有毀損不銹鋼欄杆之行為，業經原審八十四年上易字第三八七
六號判處罪刑確定。被告之辯解自堪採信，聲請傳喚蔡寶彩，雖未到庭，但事實己清
楚，毋庸再予傳喚。因而維持第一審諭知被告無罪之判決，駁回上訴人在第二審之上
訴，已詳述其所憑之證據及認定之理由，此係事實審法院採證認事之職權行使，從形
式上觀察並無違背法令之情形存在。上訴人於事實審法院並未就被告記載鐵欄杆一節
，指明其材質係不銹鋼非鐵欄杆，有登載不實文書犯行，據以提起自訴，本院係法律
審，上訴人於本院始以此指摘，自無從審酌。上訴意旨就原判決已踐行調查證據，並
詳述所得心證之事項，仍為事實上之爭執，並未具體表明原判決究有如何不適用法則
，或如何適用不當，難認係適法之第三審上訴理由。其上訴違背法律上之程式，應予
駁回。
二關於行使刑法第二百十四條之文書部分：
按刑事訴訟法第三百七十六條所列各罪之案件，經第二審判決者，不得上訴於第三審
法院，此觀該法條之規定甚明。上訴人自訴被告行使使公務員登載不實文書部分，係
屬刑法第二百十六條、第二百十四條之罪。查該罪名係屬刑事訴訟法第三百七十六條
第一款之案件。既經第二審判決，自不得上訴於第三審法院，上訴人竟復提起上訴，
顯為法所不許，亦應予駁回。
據上論結，應依刑事訴訟法第三百九十五條前段，判決如主文。
中      華      民      國    八十八    年      一      月     十五     日
                              最高法院刑事第一庭
                                  審判長法官  施  文  仁
                                        法官  陳  炳  煌
                                        法官  張  淳  淙
                                        法官  林  錦  芳
                                        法官  蔡  清  遊
      右正本證明與原本無異
                                              書  記  官
中      華      民      國    八十八    年      一      月    二十      日
